臺灣橋頭地方法院刑事裁定
111年度毒聲字第140號
聲  請  人  臺灣橋頭地方檢察署檢察官
被      告  林淑君



上列被告因違反毒品危害防制條例案件，經檢察官聲請觀察、勒
戒（110年度撤緩毒偵字第191號、110年度毒偵字第2273、2274
號），本院裁定如下：
    主  文
聲請駁回。
    理  由
一、聲請意旨略以：被告林淑君基於施用第一級毒品海洛因之犯
    意，先後：㈠於民國107年8月18、19日某時許，在其位於高
    雄市○○區○○○路000巷00號居所，以將海洛因置入針筒摻水稀
    釋注射之方式，施用第一級毒品海洛因1 次(以下簡稱第1次
    犯行)；㈡於109年2月6日上午10時13分為臺灣橋頭地方檢察
    署(以下簡稱橋檢)觀護人室人員採尿時起回溯72小時內某時
    許，在不詳處所，以不詳方式施用第一級毒品海洛因1 次（
    下稱第2次犯行）；㈢於109年3月19日上午10時為同署觀護人
    室人員採尿時起回溯72小時內某時許，在不詳處所，以不詳
    方式施用第一級毒品海洛因1次（下稱第3次犯行）。上開三
    次犯行，均經採尿送驗而查獲。為此爰依毒品危害防制條例
    第20條第1項、第3項規定，聲請裁定將被告送勒戒處所觀察
    、勒戒等語。
二、適用規範之說明:
　㈠按檢察官為緩起訴處分者，得命被告於一定期間內遵守或履
    行刑事訴訟法第253條之2第1項各款所定事項；被告於緩起 
     訴期間內，如有違背上開應遵守或履行事項之規定時，檢
    察
    官得依職權或依告訴人之聲請，撤銷原緩起訴處分，繼續偵
     查或起訴，刑事訴訟法第253條之2第1項、第253條之3第1
    項
    第3款分別定有明文。次按緩起訴與不起訴者，均係檢察官 
    終結偵查所為之處分，檢察官得就已偵查終結之原緩起訴案
    件，繼續偵查或起訴，應以原緩起訴處分係經合法撤銷者為
    前提，此乃法理所當然，不生爭議。是若撤銷原緩起訴之處
    分，存有明顯之重大瑕疵，依司法院釋字第140號解釋理由
    所闡述之同一法理，應認此重大違背法令之撤銷緩起訴處分
    為無效，與原緩起訴處分未經撤銷者無異（最高法院100年
    度台非字第46號、100年度台非字第78號裁判要旨參照）。
    而依109年1月15日修正公布、110年5月1日施行之毒品危害
    防制條例第24條第2項雖規定，檢察官依法對施用第一、二
    級毒品者所為之緩起訴處分經撤銷者，檢察官應繼續偵查或
    起訴，是檢察官撤銷緩起訴後，仍有現行條文第20條觀察、
    勒戒及強制戒治之適用，固屬無疑，然揆諸前開最高法院判
    決揭示之意旨，仍應以原緩起訴處分業經合法撤銷為前提，
    倘原緩起訴處分存有明顯之重大瑕疵，應認此重大違背法令
    之撤銷緩起訴處分為無效，與原緩起訴處分未經撤銷者無異
    ，檢察官即逕對同一施用第一、二級毒品之案件聲請觀察、
    勒戒及強制戒治，即難謂為適法。
　㈡再按犯罪事實應依證據認定之，無證據不得認定犯罪事實，
    刑事訴訟法第154 條第2 項定有明文。又事實之認定，應憑
    證據，如未能發現相當證據，或證據不足以證明，自不能以
    推測或擬制之方法，為裁判基礎（最高法院40年台上字第86
    號判例參照）。另認定犯罪事實所憑之證據，雖不以直接證
    據為限，間接證據亦包括在內；然而無論直接或間接證據，
    其為訴訟上之證明，須於通常一般之人不致有所懷疑，而得
    確信其為真實之程度者，始得據為有罪之認定，倘其證明尚
    未達到此一程度，而有合理之懷疑存在時，即無從為有罪之
    認定（最高法院76年台上字第4986號判例意旨參照）。　
三、經查：
　㈠就聲請意旨一㈠部分:
　　1.查被告前於本院審理時(見訴字卷第55頁)坦認有如聲請意
      旨一㈠所載施用第一級毒品之犯行不諱，且其於107年8月2
      0日中午12時20分許為警採集之尿液，經送台灣檢驗科技
      股份有限公司檢驗結果，呈嗎啡陽性反應，有該公司107
      年9月4日濫用藥物檢驗報告及高雄市政府警察局岡山分局
      赤崁派出所偵辦毒品案件嫌疑犯尿液採證取號代碼對照表
      （編號：岡107A447號）在卷可按，足認被告確有前揭實
      施第1次犯行無訛。
　　2.被告上開第1次犯行，前經橋檢檢察官於108年5月22日以1
      07年度毒偵字第2378號為附命戒癮治療之緩起訴處分，並
      經臺灣高等檢察署高雄檢察分署檢察長於108年6月6日以1
      08年度上職議字第3692號駁回再議，於108年6月7日確定
      ，緩起訴期間為2年，自108年6月7日至110年6月6日止，
      嗣因被告於緩起訴期間內之109年3月19日上午10時許為橋
      檢觀護人通知至該署接受採尿送驗，檢驗結果呈嗎啡陽性
      反應(即聲請意旨一㈢所指之犯行)，該署檢察官即以被告
      違反原緩起訴處分條件為由撤銷緩起訴處分(109年度撤緩
      字第176號)，並經原緩起訴處分之犯行向本院提起公訴(1
      09年度撤緩毒偵字第100號)，嗣因毒品危害防制條例修正
      經本院(109年度訴字第485號)為不受理判決後，再而以11
      0年度撤緩毒偵字第191號(即第1次犯行)聲請裁定將被告
      送勒戒處所觀察、勒戒等情，有上開緩起訴處分書、駁回
      再議處分書、撤銷緩起訴處分書、臺灣高等法院被告前案
      紀錄表在卷可稽，並經本院核閱相關案卷無訛。
　　3.然查，被告於緩起訴期間內之109年3月19日上午10時許至
      橋檢觀護人室採尿，結果檢體呈嗎啡陽性反應，涉犯施用
      第一級毒品罪嫌(即聲請意旨一㈢、第3次犯行)，既經本院
      以難僅憑驗尿報告呈嗎啡陽性反應之結果，認定被告有施
      用毒品之犯行(詳後述)，是以檢察官撤銷原緩起訴處分書
      所憑之事由顯有疑義，難認被告於緩起訴期間內有違反刑
      事訴訟法第253條之3第1項第3款規定之情形，該撤銷原緩
      起訴之處分，存有明顯之重大瑕疵，應認此重大違背法令
      之撤銷緩起訴處分為無效，與原緩起訴處分未經撤銷者無
      異。而檢察官就本次(即第1次)犯行以110年度撤緩毒偵第
      191號向本院聲請令入勒戒處所觀察、勒戒，並於111年3
      月8日繫屬於本院，該緩起訴期間業已屆滿，是檢察官就
      緩起訴期滿未經撤銷之第1次犯行聲請裁定將被告送勒戒
      處所觀察、勒戒，揆諸上開說明，難認符合法定程序，是
      本件(即第1次犯行)聲請礙難准許，應予駁回。
　㈡就聲請意旨一㈡㈢部分:
　　1.被告第2、3次犯行，前於偵訊、本院審理時固均否認有何
      施用毒品之情，然其為橋檢觀護人室人員採集之尿液，經
      送台灣檢驗科技股份有限公司先以酵素免疫分析法為初步
      檢驗、再以氣相層析質譜儀法確認檢驗結果，均呈嗎啡陽
      性反應且檢出濃度各為737ng/mL、331ng/mL，可待因均未
      檢出等情，有該公司109年2月18日、同年3月31日濫用藥
      物檢驗報告及橋檢施用毒品犯尿液檢體監管紀錄表（尿液
      檢體編號：000000000號、000000000號號）在卷可憑。又
      被告於108年10月間共3次至陳顯明診所就診，並由醫師開
      立晟德製藥公司之甘草藥水(LIQUID BROWN MIXTURE)咳嗽
      糖漿內含Opium Tincture成分，有導致尿液檢驗呈陽性反
      應可能，每1ML含有Opium Tincture成分0.12ML，一天服
      用3次，每次服用10ML，有該藥水暨診所函文在卷可佐（
      見偵二卷第43、49頁）。本院參以被告就診取得醫師開立
      之甘草止咳水相距被告第2、3次採尿送驗日雖已達4至5月
      ，惟其於偵訊、本院審理時均稱，108年的時候只喝一點
      點，那3次拿的還有剩，採尿前有一點咳嗽伊沒有就醫，
      就把之前剩下的止咳藥水拿來服用，109年2月6日採尿前2
      、3天幾乎天天喝，一天喝三次，每次喝10CC，連續服用4
      、5天，2月底、3月初都有服用，至於109年3月19日採尿
      前多久有服用感冒藥水，伊不記得等語(見偵二卷第42頁
      、訴字卷第57頁)，難認與常情有重大違背，故被告辯稱
      於驗尿前曾有服用上開咳嗽藥水等語，尚非無據。
　　2.被告服用晟德甘草止咳水，尿液中確有可能檢出上述嗎啡數值及可待因未檢出之結果；又該藥物Liquid Brown Mixture含鴉片酊，在鴉片酊中含有可待因及嗎啡成分，服用後可導致尿液檢查呈可待因及嗎啡陽性反應，並於參酌被告上開尿液檢驗結果後，如受檢者確實於採尿前服用該止咳水，則尿液檢出嗎啡陽性反應可視為醫療用藥所致，且被告第2、3次犯行之尿液復經正修科技大學超微量研究科技中心(以下簡稱正修科技中心)以液相層析串聯式質譜法檢驗，均未檢出含有6-乙醯嗎啡等情，亦有晟德大藥廠股份有限公司109年8月21日晟德(產)字第10900367號函、法務部法醫研究所109年9月11日法醫毒字第10900217360號函及該中心109年10月23日尿液檢驗報告在卷可參(見審訴卷第61、95、119至125頁)。準此，被告否認施用海洛因，並供稱有服用咳嗽藥水情形，於偵訊、本院審理時均始終如一，而被告尿液檢驗結果雖呈嗎啡陽性反應，然經聲請人函詢被告就診院所及參酌上開函文與正修科技中心檢驗結果，尚無法排除此一結果可能係其服用甘草止咳水所造成，以致無法確信被告果有聲請意旨㈡、㈢所指施用第一級毒品海洛因之犯行，復無其他諸如查扣毒品或吸食器等證據方法以資佐證，故依罪疑唯輕原則，為有利於被告之認定，自應認被告第2、3次犯行無施用海洛因之行為。是聲請人就第2、3次犯行聲請將被告送觀察、勒戒，自無理由，應予駁回。
四、爰依刑事訴訟法第220 條，裁定如主文。
中　　華　　民　　國　　111 　年　　3 　　月　　30　　日
                  刑事第五庭    法　官  林永村
以上正本證明與原本無異。
如不服本裁定，應於送達後5日內，向本院提出抗告狀。
中　　華　　民　　國　　111 　年　　3 　　月　　30　　日
                                書記官  周素秋